臺灣高等法院臺南分院民事裁定　 94年度抗字第484號
抗　告　人
即 第 三人　甲○○○○○○
相　對　人
即 債 權人　高雄銀行股份有限公司
法定代理人　 乙○○
上列抗告人因就相對人與債務人林崑彬間給付借款強制執行事件
，聲明異議，對於中華民國94年9月9日臺灣臺南地方法院所為裁
定（93年度執字第24734號）提起抗告，本院裁定如下：
    主  文
抗告駁回。
抗告程序費用由抗告人負擔。
    理  由
一、本件抗告意旨略以：
    (一)原裁定認定系爭土地係債務人林崑彬於91年6月間出租予
      案外人蘇武鎮搭建鐵厝，再由蘇武鎮將鐵厝出租予抗告人
      高茂榮。其所根據者乃債務人林崑彬與蘇武鎮於執行法院
      調查時所為之陳述，及91年4月15日查封筆錄未有記載有
      鐵厝存在，惟人之記憶力，會隨著時間逐漸模糊淡忘，故
      對數年前之事實，寧可採信當時所書立之契約，而不能完
      全信賴人之記憶。抗告人向原審法院提出蘇武鎮與抗告人
      簽訂之租賃契約書，其中載明租賃成立於90年6月1日，契
      約第一條載明承租標的為本件拍賣之「土地」，並無鐵厝
      之記載，且於契約末另以手寫方式記載「甲方（蘇武鎮）
      同意乙方（抗告人）就土地現狀，可局部興建倉儲供事物
      機械用」，益徵蘇武鎮出租者僅係土地，絕無原裁定所載
      「抗告人僅係向蘇武鎮承租系爭鐵厝之承租人」之情事。
      另可證明91年（應係90年之誤）6月1日抗告人與蘇武鎮成
      立租賃關係時，並無鐵厝之存在，故有抗告人可興建供倉
      儲用建物之約定。由以上觀，足見原裁定上述之認定，應
      與事實不符。
    (二)原裁定第二項末謂：「現存系爭土地上所存在之鐵厝係於
      91年4月15日查封後所建，聲明人（即抗告人）主張其興
      建上揭鐵厝之日期為90年6月1日云云，自無可取」。惟查
      ，抗告人始終未曾主張鐵厝建於何時，至於90年6月1日則
      為抗告人主張與蘇武鎮成立租賃關係之日期，原裁定就此
      應屬誤認。
    (三)綜上所陳，本件關鍵證據，乃抗告人曾提出之租賃契約書
      ，對此抗告人願提出原本供鑑定，證明其非事後杜撰偽造
      者，故原裁定尚有未詳盡之處，請求　鈞院准予廢棄原審
      裁定云云。
二、按實施查封後，債務人就查封物所為移轉、設定負擔或其他
    有礙執行效果之行為，對於債權人不生效力。強制執行法第
    51條第2項定有明文。所謂「其他有礙執行效果之行為」，
    係指處分行為以外，其他足以影響查封效力之行為，例如將
    查封物出租、出借等是（最高法院71年度台上字第3636號判
    決參照。）經查：
    (一)抗告人主張其90年6月1日向案外人蘇武鎮承租系爭土地並
      於土地上搭建鐵厝等情，雖據其提出系爭租賃合約書一紙
      為證（見本件執行卷196頁），惟本件系爭三筆土地（查
      封時僅有四六一之二○及四六一之二四等二筆地號，系爭
      四六一之九八地號土地係93年11月間分割自上開四六一之
      二四地號土地，有土地登記謄本可參『見本件執行卷第84
      頁』），執行法院於91年4月15日至系爭土地現場實施假
      扣押查封時，據到場之地政機關指界人員稱：系爭土地上
      僅種有芒果樹而已，有查封筆錄影本附於執行卷可參（見
      本件執行卷第45頁），足證系爭土地於查封時並無鐵厝存
      在其上；另案外人蘇武鎮亦於執行法院調查時陳稱：系爭
      土地上之鐵厝係由其所蓋，再將之租給抗告人等語，有執
      行法院94年4月18日調查筆錄可參（見本件執行卷第133頁
      反面），核與相對人所提出執行法院另案91年度執字第25
      325號93年1月29日執行筆錄中案外人蘇武鎮所稱：「債務
      人講的無誤，鐵皮屋是我的，我蓋好鐵厝後，在91年夏天
      就租給高茂榮，租金六千，租期四年半」等語及債務人林
      崑彬陳稱：「我之前有向蘇武鎮借錢，我欠他一百萬，把
      四六一之二十及四六一之二十四等土地租給他蓋鐵厝，每
      月抵六千，『約』從91年6月起」等語相符（見本件執行
      卷第93頁）；另據相對人所提出系爭鐵厝工程之估價單影
      本其抬頭固記載「高財旺（抗告人）台照」，惟其日期記
      載為91年5月20日，並另記載「本工程約10個工作天，願6
      月30前完工」有估價單一紙可稽（見本件執行卷第94頁）
      ，亦與上開債務人即原出租人林崑彬所稱約於91年6月間
      出租給蘇武鎮及蘇武鎮所稱其於蓋好鐵厝後，又在91年夏
      天轉租給抗告人高茂榮，在時間上大致相符。姑且不論系
      爭鐵厝係由何人所建造（執行法院於執行程序雖認定鐵厝
      係蘇武鎮所建，惟執行法院就實體問題所為之判斷，並無
      既判力，當事人間若有爭執，可另提民事訴訟，以求解決
      ），參酌上開債務人林崑彬及案外人蘇武鎮之陳述及假扣
      押之查封時間與筆錄內容暨估價單之開立日期等記載，均
      無與系爭租賃契約書上所載90年6月1日相符之處，且時間
      相差幾達一年。據此可推論，系爭租賃契約應始自91 年
      約5、6月間，抗告人主張係於90年6月1日云云，為無可採
      。其次，本院依據租賃契約書內容，既已無法證明抗告人
      之主張為真實，則其請求鑑定系爭租賃契約書之真正與否
      ，已無實益，故無送鑑定之必要，並此敘明。
   (二) 又執行法院於91年4月15日查封系爭土地時，查封筆錄記
      載：據地政機關指界人員稱系爭土地上僅有種植芒果樹，
      並未記載有鐵厝存於其上，且抗告人於執行法院另案91
      年度執字第25325號強制執行事件，提出陳報狀亦自認系
      爭鐵厝係其於91年6月間委託裕民鐵工所搭建的，此有其
      提出該陳報狀影本附在本件執行案卷第200頁可稽，再參
      酌上開系爭鐵厝工程之估價單之開立日期為91年5月20日
      。足見系爭土地上現存之鐵厝係於91年4月15日查封後所
      建，要可認定。
   (三) 從而依上開調查證據之結果，系爭土地之租賃及土地上鐵
      厝搭建，均係於91年4月15日查封後所為，依前揭法律規
      定及其說明，顯屬足以影響查封效力之行為，對於債權人
      既不生效力，系爭土地拍定後，依法自應點交；抗告人亦
      不得主張其有租地建屋之優先購買權。
三、綜上所述，抗告人既無法證明該系爭土地之租賃契約及系爭
    鐵厝之建造係存在於查封前之事實，其主張就系爭土地於查
    封前即有租賃關係存在並建有鐵厝云云，尚難採信。揆諸上
    開法律規定，原審以「系爭土地之租賃係於91年4月15日查
    封後所為，依首揭強制執行法第51條第2項之規定，並不影
    響查封之效力，故於拍賣公告註記為拍定後點交，於法並無
    不合」及「聲明人（即抗告人）主張其為系爭土地之承租人
    ，有土地法第104條第1項規定（優先購買權）之適用，自無
    理由」為由，裁定駁回抗告人之聲明異議，經核於法並無不
    合。抗告意旨指摘原裁定不當，求為廢棄，為無理由，應予
    駁回。
四、據上論結，本件抗告為無理由，依強制執行法第30條之1、
    民事訴訟法第495條之1第1項、第449條第1項、第95條、第
    78條，裁定如主文。
中　　華　　民　　國　　94　　年　　11　　月　　28　　日
                      民事第四庭  審判長法　官　林金村
　　　　　　　　　　　      　　　　　　法　官  黃三哲
　　　　　　　　　　　      　　　　　　法　官  林輝雄
上為正本係照原本作成。
不得抗告。
中　　華　　民　　國　　94　　年　　11　　月　　29　　日
                                        書記官  黃惠美
                                                   K
